【裁判字號】    97,訴,1733
【裁判日期】    980107
【裁判案由】    毒品危害防制條例等
【裁判全文】
臺灣高雄地方法院刑事判決              97年度訴字第1733號
公  訴  人  臺灣高雄地方法院檢察署檢察官
被      告  乙○○
                    （現於臺灣高雄第二監獄執行中）
上列被告因違反毒品危害防制條例等案件，經檢察官提起公訴（
97年度毒偵字第7542號、97年度偵字第26405 號），本院判決如
下：
    主  文
乙○○施用第一級毒品，累犯，處有期徒刑壹年。又犯竊盜罪，
累犯，處有期徒刑玖月。應行有期徒刑壹年捌月。
    事  實
一、乙○○前因施用毒品案件，經本院以94年度毒聲字第1908號
    裁定送觀察、勒戒後，認有繼續施用毒品傾向，再以94年度
    毒聲字第2293號裁定令入戒治處所施以強制戒治，於民國95
    年5 月10日停止處分，強制戒治執行完畢釋放。再因施用毒
    品案件，經本院以95年度訴字第3598號判處有期徒刑8 月（
    嗣因96年減刑，經本院以96年度聲減字第2582號裁定減為有
    期徒刑4 月）確定，並於96年9 月1 日執行完畢。
二、詎其未知警惕，於上開強制戒治執行完畢釋放後5 年內，復
    基於施用第一級毒品犯意，於97年8 月1 日晚間10時許，在
    高雄縣茄萣鄉○○路○ 段139 巷7 號住處內，以針筒注射方
    式，施用第一級毒品海洛因1 次。嗣於97年8 月2 日上午10
    時10分許，在上址住處為警查獲，經採尿送驗後查悉上情。
三、另意圖為自己不法之所有，基於竊盜犯意，於97年9 月12日
    晚間10時許，前往高雄縣茄萣鄉之興達港，登上停靠高雄縣
    茄萣鄉○○路第二漁市拍賣場旁之「盈勝號」漁船（夜間從
    未有人居住），徒手竊取船長丙○○所有，置放在船艙內供
    漁撈作業時固定漁網使用之鐵環扣7 個（合計重量約4 公斤
    ）及零散鉛塊（合計重量約26公斤），得手後均置入自備之
    「駱駝牌」麵粉袋內，尚未離去之際，即為鄰船上之大陸漁
    工發現，通知丙○○於同日晚間10時10分許趕抵現場，並經
    丙○○報警到場查獲，扣得上開鐵環扣7 個、零散鉛塊約26
    公斤（均已發還丙○○）。
四、案經高雄縣政府警察局湖內分局報請臺灣高雄地方法院檢察
    署檢察官偵查起訴。
    理  由
一、證據能力之判斷─
(一)被告乙○○雖稱其於97年9 月13日偵查中係因毒癮發作且為
    交保，而為竊取盈勝號漁船上鐵環扣及鉛塊之自白，並非出
    於自由陳述。惟經本院於準備及審判程序中，二度當庭勘驗
    該次偵訊之錄影光碟，結果均為：「一、檢察官於訊問之初
    ，確實有依法告知被告各項權利。二、被告初始雖否認竊盜
    犯行，但經檢察官告知如未實施竊盜犯行，自可辯稱無罪，
    但如否認犯罪，惟法院最後認定仍成立竊盜犯罪時，量刑將
    較坦承犯行者為重等語後，檢察官再詢問被告是否將鉛塊及
    鐵環裝入飼料袋內而行竊得手，但因想睡覺而先在船上休息
    ，於睡夢中即遭查獲等語，被告則答稱『是』，並稱因家境
    窮困，而為本件竊盜犯行，並請求從輕量刑及聲請法院為簡
    易判決處刑等語。三、被告於訊問過程中，神色均無異狀，
    亦無任何噁心、嘔吐、打噴嚏、流鼻涕等毒癮發作現象，針
    對檢察官所詢問之問題，亦均能瞭解其意之後而為陳述。四
    、檢察官於訊問過程中，態度平和，並無任何強暴、脅迫或
    其他不正取供之情事，且錄影過程完整連續而未中斷」，製
    有勘驗筆錄2 份在卷可稽（本院審訴卷第26頁、訴字卷第67
    頁），並有錄影光碟1 張附卷為憑（置於偵一卷末之存放袋
    內），足見被告於該次偵訊中並無毒癮發作之情形，且檢察
    官於訊問中亦從未以聲請羈押或准予交保對其利誘或脅迫。
    參以被告於當日在本院羈押訊問時，經法官訊問：「對於檢
    察官聲請羈押事實，有何意見？（告以要旨）」，仍答稱：
    「我承認」，且於訊問過程中，始終未曾表示有何毒癮發作
    或請求交保之語，亦有本院訊問筆錄1 份在卷足參（本院聲
    羈卷第6-7 頁），益徵被告於偵查中所為前開自白，非出於
    強暴、脅迫、利誘、詐欺、疲勞訊問、違法羈押或其他不正
    之方法，確係基於自由意思所為，而具有任意性，惟不得以
    被告自白作為有罪判決之唯一證據，仍應調查其他必要之證
    據，以察其是否與事實相符，自不待言。
(二)至本判決所引用其他據以認定事實之各項證據資料，其中關
    於傳聞證據部分，除符合刑事訴訟法第159 條之1 至第159
    條之4 或其他傳聞例外之規定，本有證據能力外，其餘均經
    當事人於審理中同意作為證據（本院審訴卷第25頁），本院
    審酌各該證據作成之情況，認為以之為證據均無不當，依刑
    事訴訟法第159 條之5 第1 項規定，均得作為證據。
二、認定事實所憑證據及理由─
    訊據被告於本院審理中坦認上開施用海洛因之犯行，惟矢口
    否認有何竊盜犯行，辯稱：當日係至船上找輪機長甲○，委
    辦漁保事項，因出發前已在家服用過安眠藥，所以在船上等
    到睡著，並未竊取船上任何物品云云。經查：
(一)施用第一級毒品部分：
  1.被告有於97年8 月1 日晚間10時許，在高雄縣茄萣鄉○○路
    ○ 段139 巷7 號住處內，以針筒注射方式施用海洛因1 次等
    情，業據其於警詢、偵訊及本院審理中始終坦認不諱（警一
    卷第2 頁、偵一卷第6 頁、本院審訴卷第24頁背面、訴字卷
    第55頁），且其於查獲時經警採尿送驗結果，確呈嗎啡（即
    海洛因進入人體後之代謝物）陽性反應，有尿液採驗同意書
    、代號姓名對照表、臺灣檢驗科技股份有限公司尿液檢驗報
    告各1 份在卷可稽（警一卷第5-7 頁）。被告上開自白既與
    科學檢驗結果相符，自堪採為論科之依據，其確有上開施用
    海洛因毒品之犯行，堪予認定。
  2.又被告前因施用毒品案件，經本院以94年度毒聲字第1908號
    裁定送觀察、勒戒後，認有繼續施用毒品傾向，再以94年度
    毒聲字第2293號裁定令入戒治處所施以強制戒治，於95年5
    月10日停止處分，強制戒治執行完畢釋放等情，亦有臺灣高
    等法院被告前案紀錄表1 份在卷可參（本院訴字卷第11頁正
    、反面）。其於強制戒治執行完畢釋放後，5 年內再犯本件
    施用第一級毒品海洛因犯行，自應依毒品危害防制條例第23
    條第2 項之規定，依法追訴處罰。
(二)竊盜部分：
  1.被告另於97年9 月12日晚間10時10分許，在停靠高雄縣茄萣
    鄉○○路第二漁市拍賣場旁興達港內之盈勝號漁船甲板上，
    遭船長丙○○到場發現後，報警查獲，並在甲板上扣得駱駝
    牌麵粉袋1 個，其內裝有鐵環扣7 個、零散鉛塊約26公斤（
    已發還被害人丙○○）等情，業據被告自承不諱（警二卷第
    3-4 頁、偵二卷第3 、12頁、本院審訴卷第24頁背面、訴字
    卷第55、67、72頁），且經證人丙○○指訴綦詳（警卷第
    6-8 頁、偵二卷第22-23 頁、本院訴字卷第56-62 頁），並
    有贓物認領保管單1 紙、採證照片6 幀附卷可稽（警二卷第
    16-19 頁），復有鐵環扣7 個、零散鉛塊約26公斤扣案為憑
    （已發還被害人丙○○），自堪認定。
  2.證人丙○○並於本院審理中證稱：我是盈勝號漁船之船長，
    也是漁船所有人。我的船員都是高雄縣茄萣鄉的在地人，漁
    船返港後，所有船員都回家，沒有人住在船上。本件係因鄰
    船上之大陸漁工發現有人在我船上偷竊，打電話聯絡別人通
    知我，我趕到現場，看見乙○○在我船上，我原本放在船艙
    內用來鎖漁網用的鐵環扣及鉛塊則被拿出來，裝在1 個駱駝
    牌麵粉袋內，放在甲板上，乙○○則坐在該麵粉袋旁，距離
    麵粉袋約3 、4 台尺（約1 公尺），沒有在睡覺。我們船上
    的鐵環扣及鉛塊，是用購買時原有的袋子包裝，與駱駝牌麵
    粉袋不同，該麵粉袋不是我們船上的東西。乙○○沒有在我
    們船上做過船員，我不認識他，也沒見過他到船上找過人。
    我當時問他為何要來我船上偷竊，他說他到我船上睡覺，我
    說「你當我的船是旅社？」，然後打電話去派出所報案，警
    員就到場。乙○○沒有說過他到船上是要找甲○，我要報警
    時，他也沒有說要叫甲○來證明，當天他完全沒有提到甲○
    ，只有說「我又沒有偷東西，你要報警抓我？」等語（本院
    訴字卷第56-62 頁）。證人丙○○與被告素不相識，衡情並
    無設詞構陷之理，且其前開證述，又與其於警詢、偵查中證
    述情節（警二卷第6-8 頁、偵二卷第22-23 頁），前後一致
    ，顯非虛詞，被告所辯其於丙○○到場時，正在船上睡覺，
    所在位置距離裝有鐵環扣及鉛塊之駱駝牌麵粉袋尚有3 、4
    公尺之遙云云，即非實情。
  3.證人即盈勝號漁船之輪機長甲○則到庭證稱：乙○○叫我舅
    舅，他是我的堂外甥，乙○○之前的船員證及漁保是我幫他
    辦的，登記在盈勝號漁船上，但他沒有在船上工作過。乙○
    ○的漁船證已經快過期了，最近要更換，他於案發前曾向我
    提過要更換船員證，但還沒拿證件給我辦理更換。他被逮捕
    那天晚上，我在家裡，我不知道他有沒有來家裡找我，也不
    知道他到船上找我，他不曾在晚上到漁船上找過我，因為晚
    上我都在家睡覺。乙○○被查獲後，我有到船上及派出所去
    ，我不清楚當時他身上有無攜帶辦理更換船員證所需之相關
    證件，但我有問他：「自己的舅舅你還要上船睡覺」，至於
    他有無提到為何到船上找我，或要找我做什麼事，我已經不
    記得了。警察查獲的鉛塊與鐵環扣是我們船上的物品，是船
    上需要用到的，不是無用的物品，本來是放在船艙內，以麻
    袋包裝，我到現場時已經被放在甲板上了等語（本院訴字卷
    第63-67 頁）。證人甲○既為被告之堂舅，復為被告辦理船
    員證及漁保事項，更無故意對被告為不利陳述之理，足信所
    述扣案鐵環扣及鉛塊本係存放在前開漁船之船艙內，其於案
    發當晚係在家中而未在船上，而被告未曾在前開漁船上工作
    ，亦從未於晚間至該漁船造訪等語，應屬實情。至其雖另證
    稱：我不清楚乙○○是否知道我的住處及電話等語；被告亦
    供稱我知道甲○的老家住處，我不知道他新家的地址，我因
    吸食毒品，我不敢去他家找他，所以我去船上找他，我不知
    道他家的電話，所以我到船上去等他，等一等然後睡著了云
    云。然被告於詰問證人甲○時，既詢稱：「當天我是要去船
    上找你要辦理漁保，因為我去你家找不到你，我想說你沒出
    海，我去船上可能找得到你？」等語（本院訴字卷第63 頁）
    ，即與所稱不知甲○住處地址、因吸食毒品不去找他云云，
    自相矛盾，不足採信。
  4.且依被告所辯，其於晚間10時許，服用安眠藥後，竟不在家
    休息，又不直接前往證人甲○住處，更未事先聯絡確認甲○
    是否在漁船上，復不顧安眠藥之藥效發作時，可能造成交通
    危險，逕自騎乘機車前往興達港，在停靠港灣之船隻中尋找
    上開漁船，欲找甲○辦理漁保事宜，實屬超乎常情，難以遽
    信；況其於晚間10時港邊之寧靜環境下，以喚喊方式即足以
    確認該小型漁船上空無一人，竟仍攀越船桅，登上漁船，且
    於確認船上無人後，竟不立即下船離去，反在船上繼續停留
    。至船長丙○○經鄰船留守之大陸漁工輾轉通知，疑有嫌疑
    人在船上行竊，隨即趕赴現場，發現被告仍在甲板上，並無
    睡覺之情形，且原本存放在船艙內之鐵環扣7 個、零散鉛塊
    約26公斤等物，另遭以非船上所有之駱駝牌麵粉袋裝滿1 袋
    ，放置在距離被告不到1 公尺處之甲板上，衡情已足認被告
    涉有高度竊盜嫌疑。被告雖否認行竊，辯稱裝有鐵環扣及鉛
    塊之駱駝牌麵粉袋原本即在該處，然上開物品若非被告所竊
    ，其他竊賊豈有徒費心力，將竊得之贓物棄置甲板不予攜離
    之理，且除上開鐵環扣及鉛塊外，又未發現船上其他物品失
    竊，益徵在被告之前，並無他人上船行竊，上開鐵環扣及鉛
    塊，必係被告進入船艙內所竊取，得手後裝入自備之駱駝牌
    麵粉袋內，尚未離去之際，見船長丙○○趕到，為免人贓俱
    獲，而隨手丟於身邊，佯稱上船睡覺，甚屬明確。否則被告
    如係上船找輪機長甲○，何以自遭船長丙○○發現報警查獲
    後，歷經警詢、偵查以至起訴，始終供稱係上船睡覺，從未
    向丙○○、員警及檢察官表示上船原因係為找甲○辦理漁保
    ，更未曾要求請甲○出面澄清，迄本院審理時始為此新增之
    辯解，無非臨訟徒卸之詞，自不足採。
  5.況被告於97年9 月13日偵查時，經檢察官曉諭如未實施竊盜
    犯行，自可辯稱無罪，但如否認犯罪，惟法院最後認定仍成
    立竊盜犯罪時，量刑將較坦承犯行者為重等語後，被告乃一
    度坦承犯行，復請求檢察官聲請以簡易判決處刑，且於訊問
    過程中並無毒癮發作現象，檢察官亦無任何不當取供之情形
    其自白顯係出於任意性等情，業據本院勘驗屬實；且被告於
    本院羈押訊問時，亦坦承上開竊盜犯行，均如前述。倘其僅
    係上船找輪機長甲○辦理漁保事宜，而未行竊，應覺冤抑難
    平，豈有於自由意志之下，而為上開自白之理，顯見其確有
    上開竊盜犯行，始願自白，並請求檢察官聲請簡易判決處刑
    而從寬處理甚明，其確有上開竊盜犯行，堪予認定。
(三)綜上所述，本件事證已臻明確，被告上開犯行，均堪認定，
    應予依法論科。至被告雖聲請本院向高雄縣興達港漁會調取
    其漁保資料，以證明其登記為盈勝號漁船之船員。惟被告從
    未實際在上開漁船擔任船員工作，僅係經其堂舅甲○代為登
    記為該船船員等情，業經證人甲○證述明確，被告對此亦不
    否認，核無調取上開漁保資料之必要，附此敘明。
三、論罪科刑之理由─
(一)核被告所為，係犯毒品危害防制條例第10條第1 項之施用第
    一級毒品罪及刑法第320 條第1 項之竊盜罪。其於施用前後
    ，持有海洛因之低度行為，應為施用之高度行為所吸收，不
    另論罪。所犯施用第一級毒品及竊盜二罪，犯意各別，行為
    互殊，應予分論併罰。被告前因施用毒品案件，經本院以95
    年度訴字第3598號判處有期徒刑8 月（嗣因96年減刑，再經
    本院以96年度聲減字第2582號裁定減為有期徒刑4 月）確定
    ，並於96年9 月1 日執行完畢，有上開前案紀錄表在卷可參
    。其於受徒刑之執行完畢後，5 年以內故意再犯本件有期徒
    刑以上之二罪者，均為累犯，應依刑法第47條第1 項之規定
    ，分別加重本刑。
(二)本院審酌被告前已5 次因竊盜案件，分經臺灣高等法院臺南
    分院89年度上易字第1297號判處有期徒刑1 年2 月、臺灣臺
    南地方法院89年度易字第2632號判處有期徒刑7 月、本院以
    96年度易字第2401號判處有期徒刑7 月、97年度審簡字第33
    1 號判處有期徒刑3 月、97年度審簡字第1850號判處拘役55
    日確定；另曾5 度因施用毒品案件，分經本院以94年度毒聲
    字第1908號裁定送觀察勒戒（再以94年度毒聲字第2293號裁
    定施以強制戒治）、以95年度訴字第3598號判處有期徒刑8
    月（嗣經減刑為4 月）、96年度訴字第2694號判處有期徒刑
    1 年、臺灣高等法院高雄分院97年度上訴字第1497號判處應
    執行有期徒刑2 年8 月、本院97年度審訴字第3776號判處應
    執行有期徒刑1 年10月確定，有上開前案紀錄表可查，素行
    甚劣，仍不知悔改，再犯本件施用第一級毒品及竊盜罪。且
    年值青壯，身心健全，不循正當途徑賺取財物，竟竊取漁船
    上財物，價值觀念偏差，並侵害被害人之財產法益。雖始終
    坦承施用毒品，並於偵查中一度坦認竊盜犯行，惟其後仍翻
    異前詞，設詞狡辯，否認竊盜犯行，犯罪後態度欠佳，應予
    重懲；惟念及施用毒品究屬戕害自己身心之行為，尚未危害
    他人，所竊物品價值共計約4 千元，業據證人丙○○於警詢
    中證述明確（警二卷第7 頁），尚非鉅額，犯罪所生危害非
    屬重大，其智識程度為國小畢業、現以開設檳榔攤為業，家
    境小康之生活狀況（警二卷第6 頁、本院訴字卷第73頁），
    及其犯罪之動機、手段等一切情狀，認檢察官具體求處施用
    毒品部分有期徒刑1 年，應屬妥適；求處竊盜部分有期徒刑
    1 年以上，依其犯罪情節，略屬過重，爰分別量處如主文所
    示之刑，並依法定其應執行刑，以資儆懲。至被告施用海洛
    因毒品所用之針筒、竊取鐵環扣及鉛塊所用之駱駝牌麵粉袋
    ，均未扣案，復無證據足認為被告所有，均不予宣告沒收。
(三)檢察官雖以被告前曾多次犯竊盜罪，仍不思悔改，又犯本案
    ，足認其有犯罪之習慣，及欠缺健全之工作觀念，單純施以
    刑罰難收矯正之效，建議就竊盜部分，併依竊盜犯贓物犯保
    安處分條例之規定，宣告強制工作。惟按應執行之刑未達1
    年以上者，不適用本條例，竊盜犯贓物犯保安處分條例第2
    條第4 項定有明文。本件被告上開竊盜部分，經本院依刑法
    第57條所列各款量刑應審酌之一切情狀後，認檢察官求處1
    年以上有期徒刑，略有過重，而量處有期徒刑9 月，已如前
    述。被告上開竊盜部分之宣告刑既未達1 年，定執行刑之另
    罪又係施用毒品，而非竊盜或贓物罪，依上開竊盜犯贓物犯
    保安處分條例第2 條第4 項之規定，自不得適用該條例而宣
    告強制工作，附此敘明。
據上論斷，應依刑事訴訟法第299 條第1 項前段，毒品危害防制
條例第10條第1 項，刑法第11條前段、第320 條第1 項、第47條
第1 項、第51條第5 款，刑法施行法第1 條之1 ，判決如主文。
本案經檢察官林永富到庭執行職務。
中    華    民    國    98    年    1     月    7     日
                 刑事第六庭     審判長法  官  曾逸誠
                                      法  官  陳思睿
                                      法  官  林柏壽
以上正本證明與原本無異。
如不服本判決應於收受判決後10日內向本院提出上訴書狀，並應
敘述具體理由。其未敘述上訴理由者，應於上訴期間屆滿後20日
內向本院補提理由書(均須按他造當事人之人數附繕本)「切勿逕
送上級法院」。
中    華    民    國    98    年    1     月    8     日
                                      書記官  林國龍
附錄本案論罪科刑法條：
毒品危害防制條例第10條第1 項（施用第一級毒品罪）
施用第一級毒品者，處6 月以上5 年以下有期徒刑。
刑法第320 條第1 項（普通竊盜罪）
意圖為自己或第三人不法之所有，而竊取他人之動產者，為竊盜
罪，處5 年以下有期徒刑、拘役或5 百元以下罰金。


司法院資訊處製作；財團法人民間司法改革基金會備份。
